【裁判字號】    97,易,4819
【裁判日期】    980122
【裁判案由】    詐欺
【裁判全文】
臺灣臺中地方法院刑事判決              97年度易字第4819號
公  訴  人  臺灣臺中地方法院檢察署檢察官
被      告  甲○○
被      告  乙  ○
                      3樓之2.
選任辯護人  林宜慶律師
上列被告因詐欺案件，經檢察官提起公訴（97年度偵字第23916
號），本院因被告所犯非死刑、無期徒刑、最輕本刑為三年以上
有期徒刑之罪或高等法院管轄第一審案件，經被告就被訴事實為
有罪之陳述，裁定進行簡式審判程序，判決如下：
    主    文
甲○○共同犯詐欺取財罪，處有期徒刑陸月，如易科罰金，以新
臺幣壹仟元折算壹日。緩刑貳年，並應向指定之公益團體、地方
自治團體或社區提供壹佰小時之義務勞務，緩刑期間付保護管束
。
乙○共同犯詐欺取財罪，處有期徒刑陸月，如易科罰金，以新臺
幣壹仟元折算壹日。緩刑貳年，並應向指定之公益團體、地方自
治團體或社區提供壹佰小時之義務勞務，緩刑期間付保護管束。
    犯罪事實及理由
一、犯罪事實﹕
  (一)甲○○、乙○與姓名年籍不詳綽號經理、阿庭之成年男子共
    4人，共同基於意圖為自己不法所有反覆實施詐欺之集合性
    犯意聯絡，於民國97年10月初某日，先由經理於自由時報上
    刊登應徵司機之虛假廣告，並留有0000000000號電話供欲應
    徵者聯絡用，經理並負責對打電話來應徵之人為詐騙，佯稱
    ﹕若要應徵司機，其公司須對應徵者之信用徵信，故應徵者
    須提供郵局帳戶存摺、提款卡、提款卡密碼、身分證影本等
    物，讓其測試是否有積欠銀行金錢云云，若應徵者誤以為真
    而陷於錯誤，經理即稱會請人（即乙○、甲○○、阿庭等人
    ），約應徵者見面交付前揭物品。經理於與應徵者聯絡妥後
    ，即指示甲○○、乙○、阿庭等人，與應徵者相約並前往拿
    取應徵者之前揭帳戶資料，待甲○○、乙○拿到帳戶存摺等
    物品後，「經理」再約乙○、甲○○等人在臺中市之不特定
    地點見面，而收取詐騙所得之帳戶存摺等物品，乙○、甲○
    ○每為經理收取1本帳戶，即可分得新臺幣1000元之報酬，
    其等即以此方式分工。其中甲○○自97年10月初某日起，迄
    同年月8日止，已自不詳姓名年籍之3位成年人處，收取得2
    本帳戶存摺、提款卡、身分證影本等物品，並分別於臺中市
    ○○路之大都會網咖對面等不顯眼之小路邊，交付前揭詐得
    之存摺等物品給經理；而乙○自97年10月初加入後，曾於同
    年月10日左右，受經理之指示，在臺中縣之青年高中前，自
    邱先生處，收取得1本存摺、提款卡、身分證影本等物，並
    即在臺中市○村路之名人茶店內，交予經理。嗣於97年10月
    8日18時許，有丁○○、林永富、蔡宗等人，由其中之丁
    ○○代表，依經理前揭於報紙廣告中所留之電話撥打，欲應
    徵司機，經理即以前揭之方法對丁○○施以詐術，並稱會有
    人與丁○○聯絡，經理隨即聯絡乙○、甲○○2人前去向丁
    ○○等3人收取帳戶存摺等物品，乙○即撥打電話給丁○○
    ，雙方並約定於同日20時許，在臺中市之僑光技術學院門口
    面交，乙○即騎機車載甲○○前往，乙○先騎載甲○○至逢
    甲大學附近之東南亞撞球場，並由甲○○下車步行，單獨1
    人前往約定地點收取。甲○○於向丁○○等3人收取時帳戶
    存摺、提款卡等物時，因為遭丁○○等人識破係騙局，而未
    能得逞，並於同日21時許，為丁○○等3人帶往警局而查獲
    。
  (二)案經臺中縣警察局清水分局移送臺灣臺中地方法院檢察署檢
    察官偵查起訴。
二、證據名稱﹕
  (一)被告甲○○、乙○之自白。
  (二)證人即被害人丁○○於警詢之證述。
  (三)證人即被害人林永富、蔡宗於警詢、偵訊之證述。
  (四)卷附丁○○與「經理」之通話錄音光碟及其譯文1份、丁○
    ○與被告甲○○對話之錄音光碟及其譯文1份、0000000000
    號行動電話之撥入撥出紀錄畫面照片23張、銀行電話名冊1
    張、報紙廣告影本1紙。
三、論罪科刑﹕
  (一)核被告甲○○、乙○所為，均係犯刑法第339條第1項之詐欺
    罪。又按共同正犯之意思聯絡，原不以數人間直接發生者為
    限，即有間接之聯絡者，亦包括在內，如甲分別邀約乙、丙
    犯罪，雖乙、丙間彼此並無直接之聯絡，亦無礙於其為共同
    正犯之成立（最高法院77年臺上字第2135號判例意旨參照）
    。經查，電話詐騙此一新近社會犯罪型態，自刊登廣告、收
    購人頭帳戶、撥打電話實施詐騙、指定被害人匯款帳戶、自
    人頭帳戶提領款項、取贓分贓等階段，乃係需由多人縝密分
    工方能完成之集團性犯罪，故被告甲○○、乙○與綽號「經
    理」、「阿庭」之成年男子4人，均分擔詐欺取財構成要件
    之部分行為，均有犯意聯絡及行為分擔，為共同正犯。
  (二)又按刑事法若干犯罪行為態樣，本質上原具有反覆、延續實
    行之特徵，立法時既予特別歸類，定為犯罪構成要件之行為
    要素，則行為人基於概括之犯意，在密切接近之一定時、地
    持續實行之複次行為，倘依社會通念，於客觀上認為符合一
    個反覆、延續性之行為觀念者，於刑法評價上，即應僅成立
    一罪。學理上所稱「集合犯」之職業性、營業性或收集性等
    具有重複特質之犯罪均屬之，例如經營、從事業務、收集、
    販賣、製造、散佈等行為概念者是（最高法院95年度臺上字
    第1079號判決意旨參照）。而學理上包括一罪概念中，關於
    集合犯之態樣，係指依一般社會通念，特定犯罪行為具有反
    覆實施之特性，而藉由法條中客觀構成要件之行為要素，涵
    括上開具有反覆實施特性之數個犯罪行為，僅接受一次刑法
    之評價為已足。查電話詐欺乃係新近之犯罪型態，其犯罪型
    態乃具有集團性、縝密分工性、反覆性、計畫性、職業性，
    顯非屬偶而為之的犯罪類型，乃係反覆以同種類詐騙行為為
    目的之社會活動之職業性犯罪，此觀實務上，在刑法修正前
    ，對於此類型犯罪，乃依修正前刑法第340條常業犯論處自
    明。惟刑法第340條之常業詐欺罪，業於95年7月1日修正公
    布刪除，自不得再以該罪相繩，惟衡諸該種犯罪之習性及社
    會常情，本即具有反覆實施之性質，依社會通念於客觀上乃
    符合一個反覆、延續性之行為觀念，評價為包括一罪之集合
    犯，並無不合。故本件被告甲○○就犯罪事實欄所載自97年
    10月初某日起迄同年月8日止對不詳姓名年籍之3位成年人詐
    欺取財既遂行為及於97年10月8日向被害人丁○○、林永富
    、蔡宗三人詐欺取財未遂行為；及被告乙○自97年10月10
    日左右對被害人邱先生詐欺取財既遂行為及於97年10月8日
    向被害人丁○○、林永富、蔡宗三人詐欺取財未遂行為，
    顯係出於反覆、延續單一詐欺行為決意甚明，揆諸前揭說明
    ，在刑法第340條之常業詐欺規定廢除後，均應論以包括一
    罪之集合犯，僅受一次刑法評價，即僅論以一詐欺取財既遂
    罪。檢察官認被告甲○○、乙○二人各犯一次詐欺取財既遂
    罪，及一次詐欺取財未遂罪，應分論併罰，尚有未洽，附此
    敘明。
  (三)爰審酌被告甲○○、乙○2人於犯罪時均未滿20歲，涉世未
    深，為圖私利而犯本罪，犯罪後均已坦承犯行，被告乙○並
    於98年1月7日與被害人丁○○、林永富、蔡宗三人達成和
    解，有和解書附卷可稽（見本院卷第65頁），2人均知所悔
    悟等一切情狀，量處如主文所示之刑，並諭知易科罰金之折
    算標準。
  (四)又被告甲○○、乙○2人前均未曾因故意犯罪而受有期徒刑
    以上刑之宣告，有臺灣高等法院被告前案紀錄表2份在卷可
    按，其等因一時失慮，致罹本案犯罪，再兼衡酌其等犯後坦
    承犯行，已知悔悟之犯罪後態度，堪認被告二人經此偵審程
    式之教訓，當能知所警惕而無再犯之虞，本院認對其等所宣
    告之刑，應以暫不執行為適當，爰併諭知被告2人緩刑2年，
    以勵自新。又本院斟酌被告2人為本案犯行，法治觀念尚嫌
    薄弱，爰併依刑法第74條第2項第5款之規定，命被告2人向
    指定之公益團體、地方自治團體或社區提供100小時之義務
    勞務，期能使被告2人於義務勞務之過程中，學習尊重他人
    權利及法治觀念；並依刑法第93條第1項規定諭知被告於緩
    刑期間付保護管束。至被告究應向何公益團體、地方自治團
    體或社區提供義務勞務，屬執行之問題，應由執行檢察官斟
    酌全案情節及各公益團體、地方自治團體或社區之需求，妥
    為指定，併予敘明。
四、應適用之法條﹕
  (一)刑事訴訟法第273條之1第1項、第299條第1項前段、第310條
    之2、第454條。
  (二)刑法28條、第339條第1項、第74條第1項第1款、第2項第5款
    、第93條第1項第2款。
  (三)刑法施行法第1條之1第1項、第2項前段。
本案經檢察官丙○○到庭執行職務。
如不服本判決，應於收受送達後10日內向本院提出上訴書狀（應
敘述具體理由並附繕本）。
中    華    民    國    98    年    1     月    22    日
                  刑事第十五庭  法  官  戴嘉慧
上正本證明與原本無異。
                                書記官  劉晴芬
中    華    民    國    98    年    1     月    22    日
【附錄本案論罪科刑法條】
中華民國刑法第339條（普通詐欺罪）
意圖為自己或第三人不法之所有，以詐術使人將本人或第三人之
物交付者，處5年以下有期徒刑、拘役或科或併科1千元以下罰金
。
以前項方法得財產上不法之利益或使第三人得之者，亦同。
前二項之未遂犯罰之。


司法院資訊處製作；財團法人民間司法改革基金會備份。
